【裁判字號】    91,交上易,289
【裁判日期】    920124
【裁判案由】    公共危險等
【裁判全文】
臺灣高等法院高雄分院刑事判決                  九十一年度交上易字第二八九號
    上  訴  人
    即  被  告  乙○○  男  .
右上訴人因公共危險等案件，不服臺灣高雄地方法院九十一年度交訴字第九九號中華
民國九十一年十一月十日第一審判決（起訴案號：臺灣高雄地方法院檢察署九十年度
偵字第一六五０一號），提起上訴，本院判決如左：
      主  文
上訴駁回。
    事  實
一、乙○○前因侵占案件，經臺灣高等法院高雄分院判處有期徒刑五月確定，於八十
    九年一月三日執行完畢，詎仍不知謹慎，明知酒後不得駕車，竟於九十年四月十
    七日晚間某時許起，先在高雄市○○區○○路與中興街口附近之海產店，與吳冠
    生（業經不起訴處分）、大陸地區女子陳秋霞及數位不詳姓名友人共同飲酒用餐
    ，迄同日二十三時許，一行人再轉往高雄市○○區○○路與中華路交岔口之「寒
    舍圓頂ＫＴＶ」繼續飲酒唱歌，其飲宴酒後已達不能安全駕駛動力交通工具之狀
    態下，復於九十年四月十八日一時許，駕駛其父張鎬星所有之車牌號碼ＺＨ—六
    八二八號自用小客車，搭載吳冠生與陳秋霞，沿高雄市○○○路由西向東，駛至
    文橫二路岔路口改駛文橫二路由北向南前行，至永樂街岔口，欲改駛永樂街返回
    其家中所經營位於高雄市○○區○○街八四號之「現代洗衣店」，途經高雄市苓
    雅區○○○路與永樂街交岔口前附近欲左轉改駛永樂街返店時，適有甲○○騎乘
    腳踏車沿文衡二路由南往北方向行駛，乙○○原應注意車前狀況，隨時採取必要
    之安全措施，而依當時天候晴朗及夜間有照明之情形，並無不能注意之情事，乃
    竟因酒後意識不清，疏為前揭必要之注意，而於左轉時擦撞甲○○所騎乘之前揭
    腳踏車，致甲○○人車倒地，受有腰椎挫傷併Ｌ四—五腰椎滑脫症及雙膝挫擦傷
    等傷害。乙○○於肇事後，未立即停車，進入永樂街口附近酒醉中任意停車，並
    因有前科紀錄，不方便出面處理，乃委託吳冠生代為下車察看甲○○之傷勢，且
    趁吳冠生未注意之際，將前開自小客車之鑰匙取下置放於吳冠生之手提包內。吳
    冠生下車後，隨即跑回肇事地點照護甲○○之傷勢，並陪同甲○○搭乘救護車前
    往高雄市○○○路一三七號邱綜合醫院就醫，乙○○則將上開自小客車棄置原地
    ，而與陳秋霞步行返回前揭洗衣店。嗣警方據報後至現場處理，乙○○辯稱非其
    駕駛，而拒酒測，嗣吳冠生經通知到場說明原委，並經警於九十年四月十八日七
    時二十六分對乙○○實施酒精濃度測試，測得其呼氣所含酒精濃度達每公升０．
    二九毫克，而循線查獲上情。
二、案經甲○○訴由高雄市政府警察局苓雅分局報告臺灣高雄地方法院檢察署檢察官
    偵查起訴。
    理  由
一、訊據上訴人即被告乙○○（下稱被告）坦承當天確有飲酒，已達不能安全駕駛汽
    車程度，且當晚肇事車輛車牌號碼ＺＨ—六八二八號自用小客車係其父張鎬星所
    有，該車於九十年四月十八日一時許，在高雄市○○街與文橫路口曾與告訴人甲
    ○○所騎單車發生車禍，造成告訴人甲○○身體受傷情事，雖矢口否認有何酒醉
    駕車及過失傷害犯行，辯稱當天其因酒醉，已無法開車，遂由吳冠生開車搭載其
    與陳秋霞回家，嗣吳冠生與告訴人甲○○發生擦撞後，吳冠生便立即下車並招計
    程車逃逸，其與陳秋霞則在原地等候警察到場處理云云。經查：
(一)右揭被告駕車傷人犯罪事實，業據告訴人甲○○指訴甚詳，核與證人吳冠生證述
    情節相符，並有診斷證明書、酒精濃度測試單、道路交通事故調查報告表等附卷
    可稽。
(二)被告於原審辯稱當天自寒舍圓頂離開時，因其已有醉意，不想開車，故詢問吳冠
    生有無喝醉，吳冠生表示渠還沒醉，還可以開車，其遂將車子交由吳冠生駕駛云
    云。惟上開車輛係被告之父張鎬星所有，平日均由被告使用，當日其與證人吳冠
    生均有飲酒等情，均經被告自承無誤，且有車籍作業系統—查詢認可資料一紙在
    卷足憑，另參以卷附吳冠生於九十年四月十八日六時三十四分所為之酒精濃度測
    試，其吐氣所含酒精濃度仍高達每公升０‧四四毫克，尤較被告為高，顯見其等
    離開該ＫＴＶ時，吳冠生所帶酒意至少與被告相同，甚或更濃！是被告既明知酒
    後不宜開車，則其見吳冠生酒意甚濃，豈有僅憑吳冠生寥寥數語，即輕率認定吳
    冠生之駕駛能力完全未受酒精影響，而貿然將其父所有之上開車輛交由吳冠生駕
    駛，並使自己與陳秋霞之生命安全陷於極度危險之境地，被告所辯顯與常情不符
    ，尚難令人信服。
(三)被告於九十年四月十八日一時四十分警方至現場訊問及同日五時警所訊問時先供
    述，當天係其與吳冠生及吳冠生之友人飲酒後，由吳冠生駕車送其回家，沿文衡
    二路由北向南行至四維三路左轉改駛四維三路，再至林森二路右轉改駛林森二路
    ，再至永樂街口右轉，改駛永樂街，其在林森路與永樂街口下車後，吳冠生即開
    車去買煙，車上尚有二人，至於車禍當時其已返回永樂街八四號屋內，並不在現
    場，故其並不知車禍為何發生（見警卷所附交通事故談話紀錄表、九十年四月十
    八日五時及七時十五分之警訊筆錄），觀其於警方製作第一、二次筆錄內容，明
    顯規避本件車禍發生之地點文衡二路與永樂街口，極力撇清與車禍有任何關聯，
    心態可議；被告復於警訊中改稱其與吳冠生自寒舍圓頂離開時，因吳冠生表示尚
    未酒醉，遂由吳某開車沿四維路右轉文橫路至永樂街口，要左轉時發生擦撞車禍
    ，當時吳冠生並未立即停車，仍繼續行駛至林森路，因有羊肉店老闆及民眾趕到
    ，吳冠生才停車並取走鑰匙云云（見九十年八月二十一日之警訊筆錄）。其就車
    禍當時是否在場一節，所為陳述前後矛盾，實有可疑，無法盡信。
(四)當天車禍發生後，告訴人甲○○受撞倒地，惟肇事車輛反於倒車後再轉進永樂街
    ，後來是吳冠生過來表示係車內的人要渠過來處理，渠並非駕駛人，並留在現場
    與告訴人一起搭救護車至醫院等情，業經告訴人甲○○於偵查及原審中證述屬實
    ，是被告所辯吳冠生下車後立即招計程車逃逸云云，並非實在。
(五)又肇事後上開車輛係逆向停在路口轉角處，停放位置會妨害交通一節，亦經證人
    即到場警員黃丙衙於原審當庭結證無誤，設若上開自小客車確由吳冠生所駕駛，
    而渠於肇事後復意圖卸責而逃逸，則理應逕將上開車輛駛離現場或自行下車直接
    離開，實無先至肇事地點觀察告訴人傷勢，復隨後陪同告訴人前往醫院之必要；
    且吳冠生若確為駕駛人，則渠既有意陪同告訴人前往醫院就醫，尤無將上開車輛
    任意逆向停放於妨害交通之地點，並於下車之際一併取走車輛鑰匙，致其他人無
    法移置該車，反增加報警處理之可能，是證人吳冠生所證述渠係受被告委託下車
    照護告訴人，渠並非駕駛人，亦未取走該車鑰匙，應係被告趁機將鑰匙置於其手
    提包內等語，尚與常情相符，而堪採信。
(六)被告另於警訊時先後供述「當時文橫二路一家羊肉店的老闆有看見車子不是我開
    的，他是到我工作之現代洗衣店告訴我的車子撞到人，我才曉得」及「當天吳冠
    生肇事後，並未立即停車，還沿永樂街至林森路，因當時有羊肉店老闆及民眾趕
    到，吳冠生才停車」云云。惟原審訊之證人即文橫二路羊肉攤老闆吳金信則當庭
    證述本件車禍發生時，伊並未目睹，係因告訴人經常到伊攤位吃羊肉，當天被撞
    之後託人轉告伊，伊趕到現場時車子已經不見了，只見到吳冠生與告訴人共同在
    騎樓下，隨後二人便共同上了救護車，事發當天伊並未到洗衣店去找被告，亦均
    未見到被告，係事後詢問現場處理的警員，才知道本件車禍與被告有關等語無誤
    。足見被告所辯羊肉攤老闆曾目睹當天並非其開車云云，應非真實。
(七)訊之被告當日究與何人共同飲酒，被告先稱係與吳冠生及吳冠生之友人，而與其
    同車之女子陳秋霞真實姓名為何其並不清楚云云（見九十年四月十八日、八月二
    十一日之警訊筆錄）；於偵查中則稱陳秋霞係友人涂天寶之妻，但不清楚住址云
    云；至原審調查中復改稱陳秋霞為其朋友，現在已返回大陸，當天其係與以前開
    計程車的朋友五、六人一起吃飯，那些人都是一名綽號「阿偉」的朋友介紹的，
    吳冠生並不認識，事後「阿偉」手機不通，所以當時共同飲酒之友人，現在一個
    也找不到云云。惟被告之母張盧瓊瑛則證述陳秋霞係被告老婆，肇事當天二人係
    一起走路回家等語明確。另證人趙坤祿亦於原審調查中，證述伊與被告原係朋友
    關係，本件車禍發生後，被告曾帶伊到警局，要伊指認伊在吃羊肉時，曾看到吳
    冠生開車撞到告訴人，但事實上伊當天根本不在場，亦未目睹本件車禍，故伊拒
    絕指認等情。被告始終未提出任一名當日同行友人之姓名年籍以供查證，且就其
    與陳秋霞間之關係，前後所述均不相符，復企圖使證人趙坤祿為不實指認以脫免
    罪責，其掩飾本件事實之意圖，已昭然若揭。
(八)被告雖提出與吳冠生在高雄市警局苓雅分局刑事組中對話之錄音帶一卷及譯文一
    份，指吳冠生曾向其坦承酒後肇事云云，惟查該錄音帶之錄音背景吵雜，無法辨
    別二人對話之內容一節，業經檢察官勘驗無誤，核與原審實際播放後結果相同，
    尚無法證明吳冠生確有自承開車肇事之情事，且該捲錄音帶依被告自述係在苓雅
    分局刑事組（即九十年八月二十一日）私下錄製，然證人吳冠生於同日刑事組製
    作筆錄中仍證稱：「（你於九十年四月十八日凌晨一時許在高雄市○○路○○路
    街口，是否有駕車與人發生車禍？）沒有，當時車子由乙○○所駕駛」等語。又
    警方將證人吳冠生同案移送認其涉犯過失傷害及公共危險罪嫌，惟經檢察官查明
    認吳冠生過失傷害及公共危險罪嫌不足，同案不起訴處分確定，有該不起訴處分
    書可按。
(九)按服用酒類不能安全駕駛動力交通工具而駕駛者，八十八年四月二十三日施行之
    刑法第一百八十五條之三將之列於公共危險罪處罰，其立法目的，在藉由抽象危
    險犯之構成要件，以刑罰制裁力量嚇阻酒後駕車之行為，進而確保參與道路交通
    往來人車之安全，因此並不以對於道路交通往來人車發生具體實害為要件，此種
    立法例亦為德、日等國所採行。所謂「不能安全駕駛」，性質上乃屬不確定法律
    概念，依法務部於八十八年五月間召開「研商訂定刑法第一百八十五條之三服用
    毒品、麻醉藥品、酒類或其他相類之物，不能安全駕駛交通動力工具之認定標準
    」會議，會中決定參考德國、美國認定標準，對於酒精濃度呼氣達每公升零點五
    五毫克或血液濃度達千分之一點一以上者，認為已達不能安全駕駛之標準，其數
    值在其以下者，如能輔以其他客觀事實作為不能安全駕駛之判斷時，亦應依法移
    送處以刑罰（詳參法務部八十八年五月十八日法八八檢字第一六六九號函）
    ，以期統一建立執法機關移送之準則。又依法醫研究所吳木榮醫師所著酒精與交
    通事故傷害之法醫學觀點一文，認人體酒精濃度的高峰點多在喝酒後一到二小時
    ，而後隨者時間久遠，酒精在人體內生理自然代謝酒精濃度會逐漸減低。查本件
    被告於於事故發生後，經警員以酒精測試器測試，其呼氣酒精濃度測定值為每公
    升零點二九毫克，有酒精濃度測試列印紙及道路交通事故現場草圖各一紙附卷可
    資佐證，雖尚未達酒精濃度每公升零點五五毫克，然被告上開酒測值係本件車禍
    發生六小時後始施測，顯見被告先前開車肇事時，酒精濃度應超過上開數據，且
    被告於警訊及偵查中均承認其喝酒已酒醉，參以被告酒後駕車肇事及肇事後亂停
    車妨害交通等情，應認被告酒後駕車已達於不能安全駕駛之程度。
(十)綜上所述，被告所辯均無足採，本件事證明確，被告犯行堪以認定。至被告另聲
    請進行測謊，及傳訊吳冠生、黃丙衙（警員），因本件事證已明，核無必要，附
    此敘明。
二、核被告所為，係犯刑法第一百八十五條之三之違背安全駕駛罪及同法第二百八十
    四條第一項前段之過失傷害罪。被告所犯上開二罪，犯意個別，行為互異，應分
    論併罰。被告係酒醉駕車肇事致告訴人受傷，就所犯過失傷害部分，應依道路交
    通管理處罰條例第八十六條第一項之規定，加重其刑。又被告前犯侵占罪，經本
    院判處有期徒刑五月確定，於八十九年一月三日執行完畢，其於五年內再為本件
    犯行，應依刑法第四十七條累犯之規定加重其刑，並就過失傷害部分遞加重其刑
    。
三、原審就被告過失傷害及違背安全駕駛罪部分，因而適用道路交通管理處罰條例第
    八十六條第一項，刑法第一百八十五條之三、第二百八十四條第一項前段、第四
    十七條、第四十一條第一項、第五十一條第五款，罰金罰鍰提高標準條例第一條
    前段、第二條之規定，並審酌被告於酒後駕車肇事，致自己與他人之生命安全陷
    於極度危險之境地，犯後復矯飾否認犯罪，並意圖捏造證據以誣陷他人，態度惡
    劣，告訴人受傷所受痛苦，迄今尚未賠償告訴人等一切情狀，分別就被告所犯過
    失傷害罪量處有期徒刑三月，違背安全駕駛罪量處有期徒刑五月，並定其應執行
    之刑為有期徒刑七月，及均諭知易科罰金之折算標準，經核原判決認事用法均無
    不合，量刑及定其應執行之刑亦甚妥適，被告上訴意旨，否認此等部份犯罪，指
    摘原判決此部份不當，為無理由，應予駁回。
四、公訴人起訴被告另涉肇事遺棄公共危險部分，業經原審判決無罪確定。
據上論結，應依刑事訴訟法第三百六十八條，判決如主文。
本案經檢察官林應華到庭執行職務。
中      華      民      國    九十二    年      一      月    二十四    日
                              臺灣高等法院高雄分院刑事第七庭
                                  審判長法官  李春昌
                                        法官  黃憲文
                                        法官  莊飛宗
右正本證明與原本無異。
不得上訴。
                                      書記官  張明賢
中      華      民      國    九十二    年      一      月    二十七    日
附錄：本判決論罪科刑法條：
刑法第一百八十五條之三
服用毒品、麻醉藥品、酒類或其他相類之物，不能安全駕駛動力交通工具而駕駛者，
處一年以下有期徒刑、拘役或三萬元以下罰金。
刑法第二百八十四條
因過失傷害人者，處六月以下有期徒刑、拘役或五百元以下罰金，致重傷者，處一年
以下有期徒刑、拘役或五百元以下罰金。
從事業務之人，因業務上之過失傷害人者，處一年以下有期徒刑、拘役或一千元以下
罰金，致重傷者，處三年以下有期徒刑、拘役或二千元以下罰金。
                                                                    Ａ


司法院資訊處製作；財團法人民間司法改革基金會備份。
